【裁判字號】    95,上訴,1152
【裁判日期】    951212
【裁判案由】    偽證
【裁判全文】
臺灣高等法院臺中分院刑事判決        95年度上訴字第1152號
上  訴  人
即  被  告  甲○○
                    號
            丙○○
上  一  人
選任辯護人  曾琬鈴  律師
上列上訴人等因被告等偽證案件，不服臺灣南投地方法院94年度
訴字第492號中華民國95年2月22日第一審判決（起訴案號：臺灣
南投地方法院檢察署93年度偵字第3465號），提起上訴，本院判
決如下：
    主  文
上訴駁回。
    事  實
一、甲○○明知其施用之第一級毒品海洛因（施用第一級毒品部
    分另案偵辦），係向綽號「阿福」之戊○○購買，竟基於偽
    證之犯意 ，於民國（下同）93年3月18日應傳在臺灣南投地
    方法院審理93年度訴字第61號陳柏丞毒品危害防制條例案件
    中作證時，對於「與陳柏丞共同基於販賣第一級毒品海洛因
    概括犯意聯絡之戊○○ ，有無於92年8月16日10時左右及同
    日14時左右，在南投縣南投市○○路○段258巷公有停車場內
    ，分別以新台幣（下同）4百元及9百元之價格，販賣第一級
    毒品海洛因予甲○○」之與案情有重要關係之事項，供前具
    結後，虛偽陳述稱：「（你毒品的來源？）綽號叫「阿福」
    的人。」、「（是否見過「阿福」本人？）沒有。」、「（
    對上開警訊中供述戊○○就是「阿福」，有何意見？）警察
    說如果我坦白講，就請檢察官讓我交保。」、「（為何九月
    一日你已在戒治中，還是做相同陳述？）我在警訊中受到警
    察威脅，說我如果不承認要拿椅子打我，還要我半蹲，一定
    要我承認。」等語，足以影響該案裁判之結果。
二、丙○○明知其施用之第一級毒品海洛因（施用第一級毒品部
    分另案偵辦），係向綽號「阿彥」之戊○○購買，竟基於偽
    證之概括犯意，先於93年3月18日應傳在台灣南投地方法院
    審理93年度訴字第61號陳柏丞毒品危害防制條例案件中作證
    時，對於「與陳柏丞共同基於販賣第一級毒品海洛因概括犯
    意聯絡之戊○○ ，有無以每次5百元之價格，販賣第一級毒
    品海洛因予綽號『宙仔』之丙○○」之與案情有重要關係之
    事項，供前具結後，虛偽陳述稱：「（你於偵查中供述92年
    6月初到6月底有向『阿彥』購買海洛因，是否屬實？）我沒
    有向『阿彥』買海洛因。」、「（其他時間有無向『阿彥』
    購買海洛因？）沒有。」、「（你是否知道『阿彥』的本名
    ？）是戊○○。」、「（對你上開偵查中供述，有何意見？
    ）我所述和當日警訊一樣，我是為了求交保才這樣說，我根
    本不認識陳柏丞、戊○○。」等語；復於93年6月4日應傳在
    台灣南投地方法院審理93年度訴字第 209號戊○○毒品危害
    防制條例案件中作證時，對於 「戊○○以每次5百元之價格
    ，販賣第一級毒品海洛因予綽號『宙仔』之丙○○」之與案
    情有重要關係之事項，供前具結後，虛偽陳述稱：「（你吸
    食之海洛因如何來？）跟一個叫『阿明』的人買，沒有跟他
    人買過。」、「（你在警局說曾向『阿彥』即戊○○買過20
    次的毒品，為何你會如此說？）是警員叫我這樣講的。」等
    語，均足以影響該案裁判之結果。
三、案經臺灣南投地方法院檢察署檢察官自動偵查起訴。
    理  由
一、訊據上訴人即被告（下稱被告 ）甲○○、丙○○等2人雖均
    矢口否認有偽證之犯行，被告甲○○辯稱：伊於警詢時受到
    脅迫，當時承辦警員拿戊○○之口卡給伊看，一直要伊承認
    ，口氣很壞，並說要拿椅子摔伊，叫伊半蹲，伊不得已始供
    稱有向綽號叫『阿福』之戊○○購買海洛因，事實上伊並未
    向戊○○購買海洛因。伊於臺灣南投地方法院審理93年度訴
    字第61號陳柏丞毒品危害防制條例案件作證時所為之上開陳
    述，並非虛偽云云。被告丙○○辯稱：警方指伊向戊○○購
    買海洛因之時間，戊○○在台灣南投勒戒所勒戒中，伊不可
    能向其購買毒品海洛因 ，伊於92年8月26日警詢時，承辦警
    員對伊脅迫稱『若不供出毒品之來源，將以販賣罪移送』等
    語，伊始配合警方製作筆錄，事實上伊並未向戊○○購買海
    洛因。伊於臺灣南投地方法院審理93年度訴字第61號陳柏丞
    毒品危害防制條例案件及同院93年度訴字第 209號戊○○毒
    品危害防制條例案件作證時所為之上開陳述，並非虛偽云云
    。經查：
（一）被告甲○○部分 ：查被告甲○○於92年8月16日警詢時
      已自白稱：「我於92年8月16日早上10時許，以500元向綽
      號『阿福 』之戊○○購買海洛因1小包，但我給『阿福』
      400元 ；同日下午14時許又購買1000元海洛因，我給『阿
      福』900元；我總共向『阿福』購買約10次，每次500元至
      1000元不等，我都以公共電話打0000000000號『阿福』所
      持有之行動電話聯絡購買，現分局查獲持有海洛因毒品之
      戊○○就是 『阿福』沒錯」等語（見其92年8月16日警詢
      筆錄）；又於92年9月1日警詢時自白稱：「我10次購買毒
      品都是以公共電話打0000000000聯絡 ，其中2次毒品是由
      綽號『阿福』之男子拿給我的」等語（見其92年9月1日警
      詢筆錄） ；復於台灣南投地方法院93年度訴字第209號戊○○違反毒品危害防制條例案件93年6月4日審理時結證稱
      ：「我所吸用之海洛因是向『阿福』買的，查獲當日向他
      買2次 ，2次都是向戊○○買的」等語（見209號原審卷第
      64 頁至第67頁）。核與證人戊○○於92年8月17日警詢時
      供稱 ：「我於92年7月底開始替陳柏丞販賣毒品海洛因，
      陳柏丞提供我免費住宿及海洛因施用，房租費每個月5000
      元是陳柏丞出資，另0000000000號行動電話也是陳柏丞提
      供作為販賣海洛因及與他連絡之用」、「我共販賣甲○○
      海洛因2次 ，分別於92年8月16日早上10 時許及同日下午
      14時許，第1次向我購買500元，但只給我400元，第2次向
      我購買1000元，但只給我900元，地點均在南投市○○路○
      段258巷圳溝加蓋公有停車場 」等語（見3626號偵查卷第
      14頁）；於92年8月22日警詢時供稱：「甲○○向我購買3
      次海洛因，除了92年8月16日被查獲當天購買2次外，另外
      1次是於同年8月14日早上10時許向我購買1小包 ，新台幣
      1000元，地點相同」等語（見3626號偵查卷第20頁）；及
      於原審93年度訴字第209號毒品危害防制條例案件93年4月
      28日準備程序中證稱：「我販賣第一級毒品海洛因給甲○○是事實」等語（見209號原審卷第26頁），均相符合。
      且戊○○及陳柏丞等2人於92年8月初某日起至同年8月16
      日止確曾因共同販賣第一級毒品海洛因給甲○○、丙○○
      等人，戊○○因而經台灣南投地方法院判處有期徒刑7 年
      4月確定在案，陳柏丞因而經本院判處有期徒刑10年在案
      ，亦有台灣南投地方法院93年度訴字第61號、第209號及
      本院93年度上重訴字第43號等刑事判決各1份在卷可按（
      見3465號偵查卷第24頁至第33頁及第37頁至第40頁），足
      見戊○○、陳柏丞等2人於上開時地確有連續販賣第一級
      毒品海洛因予被告甲○○之事實無訛。詎被告甲○○於
      93年3月18日在臺灣南投地方法院93年度訴字第61號陳柏
      丞毒品危害防制條例案件審理時，經以證人身分應傳到庭
      作證，供前具結後，卻證稱：「（你毒品的來源？）綽號
      叫「阿福」的人。」、「（是否見過「阿福」本人？）沒
      有。」、「（對上開警訊中供述戊○○就是「阿福」，有
      何意見？）警察說如果我坦白講，就請檢察官讓我交保。
      」、「（為何九月一日你已在戒治中，還是做相同陳述？
      ）我在警訊中受到警察威脅，說我如果不承認要拿椅子打
      我還要我半蹲，一定要我承認。」等語，有該日之審判筆
      錄及證人結文等影本各一份在卷足按（見93年度他字第65
      3號偵查卷第52頁至第55頁及第72頁），查其此部分陳述
      不僅與其於警詢時自白之情節不符，且與上開判決所認定
      之犯罪事實互異，益見其此部分陳述係屬虛偽無疑。上
      開臺灣南投地方法院93年度訴字第61號陳柏丞毒品危害防
      制條例案件，系爭之重點在於戊○○、陳柏丞等2人有無
      販賣第一級毒品海洛因予甲○○、丙○○等人，是被告甲○○於該院審理時證稱：「（你毒品的來源？）綽號叫「
      阿福」的人。」、「（是否見過「阿福」本人？）沒有。
      」、「（對上開警訊中供述戊○○就是「阿福」，有何意
      見？）警察說如果我坦白講，就請檢察官讓我交保。」、
      「（為何九月一日你已在戒治中，還是做相同陳述？）我
      在警訊中受到警察威脅，說我如果不承認要拿椅子打我還
      要我半蹲，一定要我承認。」等語，顯足以影響該案裁判
      之結果，自係就該案案情有重要關係之事項而為之陳述。
      至被告甲○○雖辯稱其於警詢時曾受到脅迫，當時承辦
      警員拿戊○○之口卡給其看，一直要其承認，口氣很壞，
      並說要拿椅子摔其，叫其半蹲，其不得已始供稱有向綽號
      叫『阿福』之戊○○購買海洛因云云。但為承辦警員丁○○所否認，且證人丁○○並結證稱：「被告甲○○之筆錄
      是我所製作，筆錄是根據甲○○之陳述而記載，當時甲○○之陳述是出於自由意志，我並未對甲○○脅迫說如果不
      承認，要拿椅子摔他，叫他半蹲」等語（見原審卷第97頁
      至第98頁及本院卷第126頁），況戊○○販賣上開第一級
      級毒品海洛因之事實，業經臺灣南投地方法院判處有期徒
      刑7年4月確定在案，已如前述，足見被告甲○○此部分所
      辯顯與事實不符，並不足取。綜上所述，足證被告甲○○上開所辯顯係飾卸之詞，不足採信，是罪證明確，其犯
      行堪以認定。又被告甲○○請求本院向南投警察分局調取
      其警詢時之錄影帶或錄音帶乙節，經本院向該分局函調結
      果，該分局函覆本院略稱：「92年8月16日警詢時，有錄
      影，並未錄音，錄影帶已隨案移送南投地檢署；92年9 月
      1日警詢時無錄音或錄影」等情（見本院卷第62頁）。而
      該隨案移送南投地檢署之錄影帶，業經該署歸檔銷燬，亦
      有南投地檢署之覆函檢附贓證物銷燬清冊影本一份在卷足
      稽（見本院卷第69頁至第70頁），是現已無錄影帶供本院
      堪驗，但因本件事證已臻明確，故並不影響本件事實之認
      定，併此敘明。
（二）被告丙○○部分 ：查被告丙○○於92年8月26日警詢時
      已自白稱：「我向綽號『阿彥』男子購買海洛因約20次，
      每次5百元，於92年6月初至6月底止，我都打『阿彥』行
      動電話0000000000連絡購買，都約在南投市○○路段。現
      分局提示之戊○○就是『阿彥』。」等語（見3395號偵查
      卷第64頁）；嗣於同日偵查時亦自白稱：「我海洛因是向
      『阿彥』買的，地點是南陽路海產街，買了20次。」等語
      （見3395號偵查卷第69頁）；核與證人戊○○於92年9月1
      日警詢時證稱：「我認識丙○○，他綽號叫『宙仔』，他
      約於92年8月初至8月14、5日止有向我購買海洛因，都是
      撥打00000 00000號行動電話向我購買海洛因，購買約5、
      6次，每次5百元，交易地點在署立南投醫院附近。至丙○○供述他於92年6月初至6月底止，曾打0000000000行動電
      話向我聯絡購買海洛因之時間是他記錯，在他向我購買之
      前應是向陳柏丞購買的」等語（見3626號偵查卷第24頁至
      第25頁），及於92年11月14日偵查時結證稱：「我幫陳柏
      丞賣海洛因，他提供我吃、住，都是他將海洛因拿到他租
      的房子（南投市○○路）給我。我有販賣海洛因給丙○○
      、甲○○、陳鴻昱」等語（見3626號偵查卷第28頁），均
      相符合。又證人戊○○及陳柏丞等2人於92年8月初某日起
      至同年8月16日止確曾因共同販賣第一級毒品海洛因給甲○○、丙○○等人，戊○○因而經台灣南投地方法院判處
      有期徒刑7年4月確定在案，陳柏丞因而經本院判處有期徒
      刑10年在案，已如前述。益見證人戊○○、陳柏丞等2人
      於上開時地確有連續販賣第一級毒品海洛因予被告丙○○
      之事實無訛。詎被告丙○○於93年3月18日在台灣南投
      地方法院審理93年度訴字第61號陳柏丞毒品危害防制條例
      案件時，經以證人身分應傳到庭作證，其於供前具結後，
      卻證稱：「（你於偵查中供述92年6月初到6月底有向『阿
      彥』購買海洛因，是否屬實？）我沒有向『阿彥』買海洛
      因。」、「（其他時間有無向『阿彥』購買海洛因？）沒
      有。」、「（你是否知道『阿彥』的本名？）是戊○○。
      」、「（對你上開偵查中供述，有何意見？）我所述和當
      日警訊一樣，我是為了求交保才這樣說，我根本不認識陳
      柏丞、戊○○。」等語；後於93年6月4日該院審理93年度
      訴字第209號戊○○毒品危害防制條例案件時，經以證人
      身分應傳到庭作證，其於供前具結後，又證稱：「（你吸
      食之海洛因如何來？）跟一個叫「阿明」的人買，沒有跟
      他人買過。」、「（你在警局說曾向『阿彥』即戊○○說
      向他買過20次的毒品，為何你會如此說？）是警員叫我這
      樣講的。」等語，有該2日之審判筆錄及證人結文等影本
      各1份在卷足按（見93年度他字第653號偵查卷第42頁至第
      44頁、第71頁及209號原審卷第62頁、本院卷第122頁）。
      查被告丙○○此部分陳述不僅與其於警詢、偵查時自白之
      情節不符，且與上開判決所認定之犯罪事實互異，益見其
      此部分所陳係屬虛偽無疑。上開臺灣南投地方法院93年
      度訴字第61號陳柏丞毒品危害防制條例案件，系爭之重點
      在於戊○○、陳柏丞等2人有無販賣第一級毒品海洛因予
      甲○○、丙○○等人，是被告丙○○於台灣南投地方法院
      93年3月18日審理該院93年度訴字第61號陳柏丞毒品危害
      防制條例案件時，證稱：「（你於偵查中供述92年6月初
      到6月底有向『阿彥』購買海洛因，是否屬實？）我沒有
      向『阿彥』買海洛因。」、「（其他時間有無向『阿彥』
      購買海洛因？）沒有。」、「（你是否知道『阿彥』的本
      名？）是戊○○。」、「（對你上開偵查中供述，有何意
      見？）我所述和當日警訊一樣，我是為了求交保才這樣說
      ，我根本不認識陳柏丞、戊○○。」等語；及該院93年6
      月4日審理93年度訴字第209號戊○○毒品危害防制條例案
      件時，證稱：「（你吸食之海洛因如何來？）跟一個叫「
      阿明」的人買，沒有跟他人買過。」、「（你在警局說曾
      向『阿彥』即戊○○說向他買過20次的毒品，為何你會如
      此說？）是警員叫我這樣講的。」等語，顯足以影響該兩
      案裁判之結果，亦係就該案案情有重要關係之事項而為之
      陳述。至被告丙○○雖辯稱：警方指其向戊○○購買海
      洛因之時間，戊○○在台灣南投勒戒所勒戒中，其不可能
      向戊○○購買毒品海洛因；另其於92年8月26日警詢時，
      承辦警員對其脅迫稱『若不供出毒品之來源，將以販賣罪
      移送』等語，其始配合警方製作筆錄，事實上其並未向戊○○購買海洛因云云。但查(甲)證人戊○○係於92年3月30
      日入臺灣南投看守所附設勒戒所執行觀察勒戒，於92年4
      月22日因無繼續施用傾向出所；復於92年8月17日入臺灣
      南投看守所附設勒戒所執行觀察勒戒，於92年9月19日因
      送臺中戒治所強制戒治出所，於93年1月9日強制戒治執行
      完畢又入臺灣臺中監獄執行脫逃及毒品危害防制條例等案
      件，有戊○○之臺灣高等法院被告前案紀錄表在卷可按，
      是關於戊○○販賣毒品予被告丙○○之時間，無論是被告
      丙○○所稱之「92年6月初至6月底」，或係證人戊○○供
      稱之「92年8月初至8月14、15日」，戊○○均非在監或在
      押或執行觀察勒戒中，是被告丙○○此部分所辯與事實不
      符，並不足取。(乙)另證人丁○○結證稱：「被告丙○○之
      警詢筆錄是我所製作，筆錄是根據丙○○之陳述而記載，
      當時丙○○之陳述是出於自由意志，我並未對丙○○脅迫
      說『若不供出毒品之來源，將以販賣罪移送』之語」等語
      （見原審卷第97頁至第98頁及本院卷第126頁），況戊○○販賣上開第一級級毒品海洛因之事實，業經臺灣南投地
      方法院判處有期徒刑7年4月確定在案，已如前述，足見被
      告丙○○此部分所辯，亦與事實不符，亦不足採。至證
      人戊○○於本院審理時雖翻異前供，改稱其已忘記被告丙○○於92年8月初至同年8月14日有無向其購賣海洛因、亦
      不記得在何處購買、購買幾次，其警詢時係講綽號「宙仔
      」，但其不知「宙仔」之真實姓名等語。惟查其此部分之
      陳述不僅與其上開陳述不符，且與上開判決所認定之事實
      有別，足見證人戊○○此部分所陳，顯係事後迴護被告丙○○之詞，委無可採。綜上所述，足證被告丙○○上開
      所辯顯係飾卸之詞，不足採信，是罪證明確，其犯行亦堪
      以認定。又被告丙○○請求本院向南投警察分局調取其於
      92年8月26日警詢時之錄影帶或錄音帶乙節，經本院向該
      分局函調結果，該分局函覆本院稱：「92年8月26日警詢
      時，有錄影，並未錄音，錄影帶已隨案移送南投地檢署」
      等情，而該隨案移送南投地檢署之錄影帶，業經該署歸檔
      銷燬，亦有南投地檢署之覆函檢附贓證物銷燬清冊影本一
      份及本院公務電話紀錄等在卷足稽（見本院卷第87頁至第
      89頁），是並無錄影帶或錄音帶供本院堪驗，但因本件事
      證已臻明確，故並不影響本件事實之認定，亦附此說明。
（三）按刑法上之偽證罪，不以結果之發生為要件，一有偽證行
      為，無論當事人是否因而受有利或不利之判決，均不影響
      其犯罪之成立，而該罪所謂於案情有重要關係之事項，則
      指該事項之有無，足以影響於裁判之結果者而言（最高法
      院71年台上字第8127號判例參照），由上可知「於案情有
      重要關係之事項」，並不以所證述之事項侷限於該案被告
      本身，只要該事項之有無，足以影響裁判之結果，均屬「
      於案情有重要關係之事項」。本件上開台灣南投地方法院
      93年度訴字第209 號戊○○毒品危害防制條例案件及該院
      93年度訴字第61號陳柏丞毒品危害防制條例案件，均認定
      戊○○（即A1）與陳柏丞基於意圖營利販賣第一級毒品海
      洛因之概括犯意聯絡，由陳柏丞出資為戊○○支付南投縣
      南投市○○路77巷4號3樓租處每月之租金5千元 ，並提供
      第一級毒品海洛因供戊○○免費施用，且交付戊○○電話
      號碼0000000000號行動電話一支，供作他人訂購毒品時之
      聯絡電話，而共同連續販賣第一級毒品海洛因予甲○○、
      陳鴻昱、丙○○等人，故戊○○是否有販賣第一級毒品海
      洛因予甲○○、丙○○等人，係認定具有共同犯意之陳柏
      丞是否有販賣第一級毒品犯行之基礎，是以被告甲○○、
      丙○○上揭證述關於戊○○販賣毒品之部分，亦係台灣南
      投地方法院93年度訴字第61號陳柏丞毒品危害防制條例案
      件之「於案情有重要關係之事項」，殆無疑義。另本件事
      實已臻明確，公訴人於原審請求對被告2人進行測謊 ，核
      無必要。亦均附此說明。
二、按被告以外之人於檢察事務官、司法警察官或司法警察調查
    中所為之陳述，與審判中不符時，其先前之陳述具有較可信
    之特別情況，且為證明犯罪事實存否所必要者，得為證據，
    刑事訴訟法第159條之2定有明文，而所謂「前後陳述不符」
    之要件，應就前後階段之陳述進行整體判斷，以決定其間是
    否具有實質性差異，惟無須針對全部陳述作比較，陳述之一
    部分有不符，亦屬之。另被告以外之人於偵查中向檢察官所
    為陳述，除顯有不可信之情況者外，得為證據，亦為同法第
    159條之1第2項所明定 。查本件證人戊○○於警詢時所為
    之上開陳述，經核與其於本院審理中所為之上開陳述不符（
    詳已如前述），但本院審酌其於警詢時之陳述距案發日較近
    ，當時記憶自較深刻，可立即反應所知，不致因時隔日久而
    遺忘案情；且較無來自被告或其他成員同庭在場之壓力而出
    於虛偽不實之指證，或事後串謀而故為迴護被告之機會，揆
    諸上開說明，其於警詢中所為之陳述，客觀上應具有較可信
    之特別情況，且亦為證明犯罪事實存否所必要，依刑事訴訟
    法第159條之2之規定，其於警詢中所為之上開陳述，自得為
    證據。證人戊○○於偵查時所為之上開陳述，經核並無「
    顯有不可信之情況」 ，依同法第159條之1第2項之規定，亦
    具有證據能力。被告丙○○之辯護人辯稱證人戊○○之上開
    警詢及偵查時之陳述並無證據能力，核無可採。另被告甲○○對於證人戊○○上開於警詢之陳述，並未於言詞辯論終結
    前聲明異議 ，依刑事訴訟法第159條之5第2項之規定，視為
    同意作為證據，且本院審酌該證人言詞陳述作成時並非在非
    自由意志之情況下所為之陳述，認該言詞陳述適當，依同條
    第1項之規定，自亦得為證據。
三、查被告行為後，關於刑法第56條之連續犯，雖經總統於94年
    2月2日公布廢除，並自95年7月1日起生效，惟廢除連續犯後
    須依數罪併罰之規定處罰，經比較後並非較有利於被告，依
    修正後刑法第2條第1項前段之規定，自應適用行為時即修正
    前刑法第56條之規定論以連續犯，合先說明。
四、核被告甲○○、丙○○等2人所為，均係犯刑法第168條之偽
    證罪 。又被告丙○○先後2次在不同案件中對案情有重要關
    係之事項，供前具結後而為虛偽之陳述，犯罪構成要件相同
    ，顯係基於概括犯意為之，為連續犯，應依修正前刑法第56
    條之規定論以1罪，並加重其刑。至被告丙○○於93年6月4
    日偽證部分，雖未經起訴，但因與其起訴部分係屬具有連續
    關係之裁判上一罪，為起訴效力所及，本院自應併予審理。
    原審調查後，適用刑法第56條（修正前）、第168條，並審
    酌被告2人於充當證人作證時，就案情重要事項為虛偽證言
    ，已對國家司法審判之調查產生重大危害，使案情真相因其
    故為偽證而陷於混沌不明狀態，嚴重妨害司法正義之實現，
    幸因承審法官對於其2人之證詞均不予採信，而未對司法審
    判之正確性造成實質損害，及其等犯後仍否認犯罪等一切情
    狀，分別量處被告甲○○有期徒刑6月，被告丙○○有期徒
    刑8月，以示懲儆，認事用法並無違誤，量刑亦妥適。被告
    甲○○、丙○○2人上訴意旨仍執前詞否認犯罪，並無理由
    ，應予駁回。
五、公訴意旨另以：被告甲○○明知其第一級毒品海洛因來源，
    係向陳柏丞（綽號「舅仔」）所購買，並曾於92年9月1日警
    詢中供述明確，竟意圖偽證 ，於93年3月18日，在臺灣南投
    地方法院93年度訴字第61號陳柏丞違反毒品危害防制條例案
    件審理中，具結作證後，虛偽證稱：「（法官問：你有無向
    舅仔陳柏丞買過海洛因？）我不認識他，如何向他買。」、
    「（法官問：你是否認識陳柏丞？）完全不認識。」云云，
    致使司法裁判權有陷於錯誤之危險；被告丙○○亦明知其第
    一級毒品海洛因來源，係向陳柏丞購買 ，並曾於92年8月26
    日警詢中供述明確，竟意圖偽證 ，於93年3月18日在臺灣南
    投地方法院93年度訴字第61號陳柏丞違反毒品危害防制條例
    案件審理中，具結作證後，虛偽證稱：「（法官問：你有無
    在92年6月底或其他時間向陳柏丞買過海洛因？ ）都沒有。
    」云云，致使司法裁判權有陷於錯誤之危險，因認被告甲○○、丙○○2人此部分亦涉有刑法第168條偽證之罪嫌云云。
    惟按不能證明被告犯罪或其行為不罰者，應諭知無罪之判決
    ，刑事訴訟法第301條第1項定有明文；次按依刑法第168條
    規定證人依法作證時，必須對於案情有重要關係之事項，為
    虛偽之陳述，始負偽證罪之責，所謂於案情有重要關係之事
    項，係指該事項之有無，足以影響於裁判之結果者而言，蓋
    證人就此種事項為虛偽之陳述，則有使裁判陷於錯誤之危險
    ，故以之為偽證罪，而科以刑罰，苟其事項之有無，與裁判
    之結果無關，僅因其陳述虛偽，而即對之科刑未免失之過酷
    ，是以上開法條加此特別構成要件，以限定虛偽陳述之範圍
    ，與其他立法例對於證人虛偽陳述之結果不設何等區別者，
    其立法精神自有不同（最高法院29年上字第2341號判例參照
    ）。本件公訴人認被告甲○○、丙○○等2人涉犯此部分偽
    證罪嫌，無非係以其等均於警詢時供述綦詳，核與證人戊○○於92年11月14日偵訊中證述情節相符為其論據。但查被告
    甲○○、丙○○等2人是否有向陳柏丞購買第一級毒品海洛
    因，於台灣南投地方法院93年度訴字第61號被告陳柏丞違反
    毒品危害防制條例案件及本院93年度上重訴字第43號被告陳
    柏丞違反毒品危害防制條例案件中，均未認定及此，有上開
    案號之刑事判決各1份足按，是被告甲○○、丙○○等2人此
    部分之陳述是否虛偽，與裁判之結果全然無關，揆諸上揭說
    明，其2人此部分所為與偽證罪之構成要件尚有不符。此外
    復查無其他確切證據足以證明被告甲○○、丙○○等2人確
    有此部分偽證犯行，是其2人此部分犯罪並不能證明。惟因
    公訴人認此部分與上開科刑部分係同一事實，為實質上一罪
    ，故不另為無罪之諭知，亦附此敘明。
六、被告甲○○於本院審理時經合法傳喚而無正當理由不到庭，
    爰不待其陳述逕行判決。
七、據上論結，應依刑事訴訟法第368條、第371條，判決如主文
    。
本案經檢察官乙○○到庭執行職務。
中    華    民    國    95    年    12   月     12    日
            刑事第八庭  審判長法  官  羅  得  村
                              法  官  張  靜  琪
                              法  官  劉  榮  服
上列正本證明與原本無異。
如不服本判決應於收受送達後十日內向本院提出上訴書狀，其未
敘述上訴之理由者並得於提起上訴後十日內向本院補提理由書（
均須按他造當事人之人數附繕本）。
                              書記官  周  巧  屏
中    華    民    國    95    年    12  月    12      日
附錄論罪條文：
中華民國刑法第168條：
於執行審判職務之公署審判時或於檢察官偵查時，證人、鑑定人
、通譯於案情有重要關係之事項，供前或供後具結，而為虛偽陳
述者，處7年以下有期徒刑。
                                                      Ａ


司法院資訊處製作；財團法人民間司法改革基金會備份。
